【裁判字號】    97,消債更,1411
【裁判日期】    980507
【裁判案由】    更生事件
【裁判全文】
臺灣板橋地方法院民事裁定          97年度消債更字第1411號
聲  請  人  甲○○原名  岑鍾.
代  理  人  李勇三律師
上列當事人因消費者債務清理事件聲請更生，本院裁定如下：
    主  文
聲請駁回。
聲請費用由聲請人負擔。
    理  由
一、按聲請更生或清算不合程式或不備其他要件者，法院應以裁
    定駁回之，但其情形可以補正者，法院應定期間先命補正，
    消費者債務清理條例（下稱本條例）第8 條定有明文。又債
    務人與金融機構協商成立者，不得聲請更生或清算。但因不
    可歸責於己之事由，致履行顯有重大困難者，不在此限；本
    條例施行前，債務人依金融主管機關協調成立之中華民國銀
    行公會會員辦理消費金融案件無擔保債務協商機制與金融機
    構成立之協商，準用前項之規定，復為本條例第151 條第5
    項、第6 項所明定。
二、本件聲請意旨略以：聲請人屬本條例第2 條所稱消費者，負
    債總金額為新臺幣（下同）841,552元，因其有不能清償債
    務之情事，前於民國95年間已依金融主管機關協調成立之中
    華民國銀行公會會員辦理消費金融案件無擔保債務協商機制
    ，與最大債權機構香港商香港上海匯豐銀行股份有限公司（
    下稱香港上海匯豐銀行）達成協商，約定自95年9 月起，每
    月以20,567元清償債務，至全部清償為止。然因聲請人之弟
    於96年10月後失業，無法分擔房租及生活費用，故聲請人之
    毀諾，係非可歸責於己之事由所致。而聲請人所積欠之無擔
    保或無優先權之債務總額未逾1,200 萬元，復未經法院裁定
    開始清算程序或宣告破產。為此，爰依法聲請裁定准許更生
    云云。
三、按本件聲請人於本條例施行前，曾依照中華民國銀行公會會
    員辦理消費金融案件無擔保債務協商機制，與最大債權金融
    機構香港上海匯豐銀行成立協商，業據其提出協議書及無擔
    保債務還款計劃為證，且觀諸聲請人提出之財團法人金融聯
    合徵信中心債權人清冊中「是否曾參與銀行公會債務協商」
    欄註記「Ｙ」一節亦明。乃本件聲請人聲請更生，依上開說
    明，自須符合「不可歸責於己之事由致履行顯有重大困難」
    之要件，方為適法。經查：
  (一)聲請人主張其毀諾之原因，係因其弟於96年10月後失業，無
    法分擔房租及生活費用云云。惟聲請人雖提出其弟所出具之
    證明書影本乙紙（本院卷第43頁），然依聲請人弟之95年度
    暨96年度綜合所得稅各類所得資料清單顯示，其該2 年皆查
    無資料（本院卷第22頁、25頁），即難認聲請人所言為真實
    。遑論，其弟今年不過39歲（59年10月11日生），應非無謀
    生能力之能，而有受聲請人扶養之必要，是聲請人自不得因
    此而任意毀諾，核先敘明。
  (二)復查，依聲請人之95、96年度綜合所得稅各類所得資料清單
    顯示，聲請人之每月所得分別為37,217 元、38,136 元（本
    院卷第21頁、24頁）。基此，經本院審酌聲請人96年毀諾時
    每月平均所得與協商還款金額相較，顯然並未超出聲請人償
    債能力。再者，即使如聲請人所言，依聲請人96年每月收入
    平均達38,136元，扣除前開協商還款金額每月20,567元及母
    親扶養費用5,000 元後，所餘數額（38,136元－20,567元－
    5,000 元＝12,569元），仍然超出內政部社會司公佈之臺灣
    省96年度每人每月最低生活費9,509 元，即仍足夠聲請人個
    人日常生活支出緣故。遑論聲請人今年不過41歲（57年12月
    26日生），離距勞動基準法所定強制退休年齡65歲止，尚有
    得工作期間24年，亦非無清償債務之可能，只要願意努力工
    作，撙節支出，甚或再與債權人商談「個別協商」一致性條
    款以降低此後每月所負擔之還款數額，更非不可能再繼續履
    行現今或更易後之協商條件。
  (三)按更生程序係為保護有更生誠意之債務人而設，債務人如不
    配合法院而為協力行為，即足認其欠缺清理債務之誠意，且
    無聲請更生之真意，自無加以保護之必要（本條例第9 條、
    第46條參照）。核諸聲請人提出之證據，既難認其有何不可
    歸責於己致履行顯有重大困難或不能履行之情事，且此外，
    聲請人復未提出其他利己證據以實其說，是本件聲請人聲請
    更生，即屬要件不備，核其情形又屬無從補正，是依首揭說
    明，本件自應駁回其更生之聲請，爰裁定如主文。
四、至於所繳納郵務送達費4,080 元，則待本件更生聲請事件確
    定後，如尚有剩餘郵資餘額，再予檢還聲請人，附此敘明。
五、另聲請人既有固定收入之履行能力，且現銀行公會已就曾經
    參加95年度債務協商毀諾之債務人提供「個別協商一致性方
    案」使能再進行協商。故聲請人倘認原協商條件過苛，尚非
    不得與其債權人香港上海匯豐銀行等銀行，再次進行解決債
    務之商談，亦得經由個別債權銀行協商程序以求適當之履債
    方式，併予指明。
中    華    民    國    98    年    5     月    7     日
              民事第二庭    法      官  連育群
上為正本係照原本作成
如不服本裁定，應於裁定送達後10日內，以書狀向本院提出抗告
，並繳納抗告費新臺幣1千元
中    華    民    國    98    年    5     月    7     日
                            書  記  官  溫婷雅


司法院資訊處製作；財團法人民間司法改革基金會備份。
